【裁判字號】    95,易,1660
【裁判日期】    951130
【裁判案由】    侵占
【裁判全文】
臺灣板橋地方法院刑事判決              95年度易字第1660號
公  訴  人  臺灣板橋地方法院檢察署檢察官
被      告  乙○○
上列被告因侵占案件，經檢察官提起公訴（95年度偵字第11226
號），被告於準備程序中為有罪之陳述，經本院合議庭裁定由受
命法官進行簡式審判程序獨任審理，本院判決如下：
    主  文
乙○○連續意圖為自己不法之所有，而侵占對於業務上所持有之
物，處有期徒刑柒月。
    事  實
一、乙○○原任職於徉泰食品有限公司（設於桃園縣桃國市○○
    里○○路八九五巷六號，以下簡稱「徉泰公司」），擔任業
    務司機，負責送貨、收受貨款及買貨等業務，為從事業務之
    人。詎乙○○竟基於意圖為自己不法所有之概括犯意，於九
    十四年十二月十四日，連續將如附表所示之客戶繳交而代為
    保管之貨款，共計新臺幣（下同）十二萬六千二百十五元，
    擅自挪為己用，以易持有為所有之意思予以侵占入己。嗣因
    徉泰公司發覺有異，經調查後始查悉上情。
二、案經徉泰公司訴請臺灣板橋地方法院檢察署檢察官偵查起訴
    。
    理  由
一、按除被告所犯為死刑、無期徒刑、最輕本刑為三年以上有期
    徒刑之罪或高等法院管轄第一審案件者外，於第一次審判期
    日前之準備程序進行中，被告先就被訴事實為有罪之陳述時
    ，審判長得告知被告簡式審判程序之旨，並聽取當事人、代
    理人、辯護人及輔佐人之意見後，裁定進行簡式審判程序，
    刑事訴訟法第二百七十三條之一第一項定有明文。經核本件
    被告乙○○所犯係死刑、無期徒刑、最輕本刑為三年以上有
    期徒刑以外之罪，其於準備程序中就被訴事實為有罪之陳述
    ，經法官告知簡式審判程序之旨，並聽取公訴人及被告之意
    見後，本院合議庭認宜進行簡式審判程序，爰依首揭規定合
    議裁定由受命法官獨任進行簡式審判程序，合先敘明。
二、上開事實，業據被告乙○○於偵查及本院審理時坦承不諱（
    見偵查卷第二三頁；本院卷第三五頁），核與告訴人之負責
    人甲○○於偵查中時指訴情節相符，復有徉泰公司出貨單五
    紙、回數票領用表一張及徉泰公司之公司基本資料一件附卷
    足資佐證，足徵被告前開自白核與事實相符，應堪採信。綜
    上，本件事證明確，被告犯行洵堪認定。公訴人認被告係自
    九十四年十一月二十九日起至九十四年十二月十四日止，連
    續侵占如附表所示之款項，尚有誤會。
三、查被告行為後，刑法業於九十四年二月二日修正公布，九十
    五年七月一日起施行。按「行為後法律有變更者，適用行為
    時之法律，但行為後之法律有利於行為人者，適用最有利於
    行為人之法律」，修正後刑法第二條第一項定有明文。此條
    規定係規範行為後法律變更所生新舊法比較適用之準據法，
    本身尚無新舊法比較之問題，於新法施行後，應一律適用新
    法第二條第一項之規定，為「從舊從輕」之比較，先予敘明
    ，再按本次法律變更，比較時應就罪刑有關之共犯、未遂犯
    、想像競合犯、牽連犯、連續犯、結合犯，以及累犯加重、
    自首減輕暨其他法定加減原因（如身分加減）與加減例等一
    切情形，綜其全部罪刑之結果而為比較（最高法院九十五年
    五月二十三日九十五年度第八次刑事庭會議決議參照）。茲
    就本件新舊法比較結果敘述如下：
  (一)被告行為後，刑法第五十六條連續犯之規定，業於九十四年
    二月二日修正公布刪除，並於九十五年七月一日施行，則被
    告之犯行，因行為後新法業已刪除連續犯之規定，此刪除雖
    非犯罪構成要件之變更，但顯已影響行為人刑罰之法律效果
    ，自屬法律有變更，依新法第二條第一項規定，比較新、舊
    法之結果，仍應適用較有利被告之行為時即舊法論以連續犯
    。
  (二)關於罰金刑，刑法分則編各罪所定罰金刑之貨幣單位原為銀
    元，修正前刑法第三十三條第五款規定：「罰金：一元（銀
    元）以上。」，而依罰金罰鍰提高標準條例規定，就七十二
    年六月二十六日前修正之刑法部分條文罰金數額提高二至十
    倍，其後修正者則不提高倍數，並依現行法規所定貨幣單位
    折算新臺幣條例規定，以銀元一元折算新臺幣三元。修正後
    刑法第三十三條第五款規定：「罰金：新臺幣一千元以上，
    以百元計算之。」，刑法第三十三條第五款所定罰金貨幣單
    位經修正為新臺幣後，刑法分則各罪所定罰金刑之貨幣單位
    亦應配合修正為新臺幣，為使刑法分則編各罪所定罰金之最
    高數額與刑法修正前趨於一致，乃增訂刑法施行法第一條之
    一：「中華民國九十四年一月七日刑法修正施行後，刑法分
    則編所定罰金之貨幣單位為新臺幣。九十四年一月七日刑法
    修正時，刑法分則編未修正之條文定有罰金者，自九十四年
    一月七日刑法修正施行後，就其所定數額提高為三十倍。但
    七十二年六月二十六日至九十四年一月七日新增或修正之條
    文，就其所定數額提高為三倍。」。從而，刑法分則編各罪
    所定罰金刑之最高數額，於上開規定修正後並無不同，惟修
    正後刑法第三十三條第五款所定罰金刑最低數額，較之修正
    前提高，自以修正前刑法第三十三條第五款規定有利於被告
    。
  (三)綜此，依整體比較之結果，依修正後刑法第二條第一項前段
    之規定，適用行為時之舊法處斷。
三、核被告所為，係犯刑法第三百三十六條第二項之業務侵占罪
    。其先後多次侵占犯行，均時間緊接，手法相同，觸犯構成
    要件同一之罪名，顯係基於概括犯意反覆為之，應依修正前
    刑法第五十六條連續犯之規定論以一罪，並加重其刑。爰審
    酌被告正值青壯，竟不思循正當途徑獲致財物，反因一己貪
    念，連續藉職務上之機會，將徉泰公司如附表所示客戶交付
    之貨款挪為私用，侵占金額達共計十二萬六千二百十五元，
    損及該等客戶之權益，迄今仍未與告訴人達成民事和解，惟
    念及其犯後坦承犯行，態度非差等一切情狀，量處如主文所
    示之刑。
據上論斷，應依刑事訴訟法第二百七十三條之一第一項、第二百
九十九條第一項前段，刑法第二條第一項前段、第三百三十六條
第二項、修正前刑法第五十六條，罰金罰鍰提高標準條例第一條
前段，判決如主文。
本案經檢察官張誌洋到庭執行職務。
中    華    民    國    95    年    11    月    30    日
                  刑事第五庭    法  官  李麗珠
上列正本證明與原本無異。
如不服本判決，應於判決送達後10日內，向本院提出上訴狀。
                                書記官  王麗雯
中    華    民    國    95    年    12    月    1     日
附錄本案判決論罪科刑法條：
刑法第335條
  意圖為自己或第三人不法之所有，而侵占自己持有他人之物者
  ，處5 年以下有期徒刑、拘役或科或併科1 千元以下罰金。
  前項之未遂犯罰之。
刑法第336條第2項
  對於業務上所持有之物，犯前條第1 項之罪者，處6 月以上5
  年以下有期徒刑，得併科3 千元以下罰金。
附表：
┌──────┬────────┬───────┬───────────┐
│時間        │客戶            │金額（新臺幣）│地址                  │
├──────┼────────┼───────┼───────────┤
│94年12月14日│南門徐先生      │2175元        │桃園縣桃園市○○○街  │
│            │                │              │146 巷10號            │
├──────┼────────┼───────┼───────────┤
│94年12月16日│黃昏南崁施家班  │29150 元      │桃園縣蘆竹鄉○○路70號│
│            │                │              │興達黃昏市場          │
├──────┼────────┼───────┼───────────┤
│94年12月15日│黃昏淡水施家班  │15684 元      │臺北縣淡水鎮○○街96號│
│            │                │              │三友黃昏市場          │
├──────┼────────┼───────┼───────────┤
│94年12月14日│新店立青施家班  │25449 元      │臺北縣新店市○○路○ 段│
│            │                │              │380 號                │
├──────┼────────┼───────┼───────────┤
│94年12月15日│黃昏大業施家班（│53757 元      │桃園縣桃園市○○路○ 段│
│            │起訴書誤載為「黃│              │320 號                │
│            │昏大西施家班」）│              │                      │
└──────┴────────┴───────┴───────────┘


司法院資訊處製作；財團法人民間司法改革基金會備份。
